臺灣高雄地方法院交通事件裁定
原處分機關　高雄市政府
異　議　人
即受處分人　甲○○　65歲民.
上列受處分人因違反道路交通管理處罰條例案件，對於高雄市政
府96年6 月1 日高市府交裁字第裁32-BH0000000號所為之處分聲
明異議，本院裁定如下：
    主  文
原處分撤銷。
甲○○駕車行經有燈光號誌管制之交岔路口闖紅燈，處罰鍰新臺
幣壹仟捌佰元，並記違規點數參點；又違反處罰條例之行為，拒
絕停車接受稽查而逃逸，處罰鍰新臺幣參仟元，並記違規點數壹
點。
    理  由
一、按汽車駕駛人，行經有燈光號誌管制之交岔路口闖紅燈者，
    處新臺幣1,800 元以上5,400 元以下罰鍰，並記違規點數三
    點；又汽車駕駛人，駕駛汽車有違反本條例之行為，經交通
    勤務警察或依法令執行交通稽查任務人員制止時，不聽制止
    或拒絕停車接受稽查而逃逸者，除按各該條規定處罰外，處
    新臺幣3,000 元以上6, 000元以下罰鍰，並記違規點數一點
    ，道路交通管理處罰條例第53條及第60條第1 項、第63條第
    1 項第1 款、第3 款分別定有明文。
二、本件原處分機關高雄市政府係以：異議人於民國96年3 月1
    日16時許，駕駛車牌號碼YZP-050 號輕型機車，行經有燈光
    號誌管制之交岔路口（高雄市○○路與和平路口）闖紅燈，
    並拒絕停車接受稽查而逃逸，嗣經在場執勤員警乙○○以相
    機拍下異議人迴轉逃離之情形，並查明機車所有人為巫蔡貴
    彌後，逕行以巫蔡貴彌所有上開機車有違反前揭道路交通管
    理處罰條例第53條及第60條第1 項規定之行為製單舉發，並
    將舉發通知單送達後，異議人於96年4 月11日向原處分機關
    提出申訴，並告知駕駛人即異議人之姓名及身分證字號，經
    原處分機關函請舉發單位調查結果，仍認異議人駕駛上開機
    車確有前開違規行為，原處分機關乃於96年6 月1 日以高市
    府交裁字第裁32-BH0000000號裁決書，依前揭道路交通管理
    處罰條例第53條、第60條第1 項、違反道路交通管理事件統
    一裁罰基準及處理細則第43條、第44條、第67條暨違反道路
    交通管理事件統一裁罰標準表之規定，就異議人所有上開機
    車闖紅燈及逃逸之行為，裁處異議人罰鍰4,800 元在案。
三、異議人聲明異議意旨略以：異議人於96年3 月1 日16時許，
    駕駛車號YZP-050 號輕機車行經高雄市○○路、和平路口時
    ，係由和平路以二段式左轉七賢路，未闖紅燈；異議人當時
    因載孫子去補習，看到警察揮動指揮棒，伊因未違規，故以
    口頭告知孫子要去補習會遲到，先迴轉送孫子去上課，隨後
    即回到原舉發違規地點欲找警員說明情形，但警員已不在該
    地點執勤。和平路與七賢路是特殊丁字路口，警員躲在電信
    局的小門樹下，無法看到南北向燈號，只能看到向七賢路的
    燈號，也無法看清楚路面上的白線，造成誤判云云。經查：
  (一)異議人駕駛車牌號碼YZP-050 號輕機車，確於前揭時地，有
    闖紅燈及拒絕停車接受稽查而逃逸等違規行為而經警舉發之
    事實，業據證人即本件舉發人警員乙○○於本院96年8 月16
    日審訊時具結證稱：當天伊開巡邏車巡到和平路及七賢路路
    口，看到很多車子違規闖紅燈，所以伊就左轉到七賢路路口
    ，把巡邏車停下來，下車開始執行攔檢，當時伊穿制服，攜
    帶無線電、舉發單、哨子，沒有帶指揮棒，伊在七賢路上攔
    檢車輛，在七賢路已經站了好幾分鐘之後，當時七賢路的號
    誌剛轉為綠燈3 、5 秒鐘，伊看到在庭的異議人從和平一路
    由南向北行駛直接左轉七賢一路，因為當時七賢路是綠燈，
    所以異議人是闖和平路的紅燈，應該是和平路綠燈時異議人
    才可以左轉；當時伊看到異議人闖越和平路的紅燈，伊站在
    和平路與七賢路路口30公尺左右的地方，就吹哨子並以手勢
    攔檢他，異議人看到警察攔檢他，還沒有騎到伊前面，就迴
    車然後再騎到和平路上就騎走了，伊就拿起相機拍照作逕行
    舉發等語，並當庭繪製異議人行進方向及證人所站位置（見
    本院卷第29、33頁），佐以本院卷附2 張逕行舉發照片內所
    示，其中照片編號攝得異議人所騎乘上開輕機車為迴車動
    作後，並比對與另照片編號所示違規照片攝得異議人所騎
    乘上開機車於迴車後逕行離去之接續情節，益見證人李湘智
    前揭所證情節，應屬真實可信。
  (二)異議人雖於本院辯稱：伊在該路口是二段式左轉，並未違法
    ，警員沒有舉證，沒有辦法證明云云。惟按違反道路交通事
    件，係由警員執行舉發，以維持交通秩序及人民生命、身體
    之安全。對於違規之事實，自無法期待過往行人之注意能力
    ，唯僅執行警員能專注於行車秩序，並目睹違規過程，對於
    違規事實，自得以證人地位陳述親身之見聞。又縱於現今雖
    有雷達測速或攝影等科學儀器，惟道路交通往來人車川流不
    息，變化無端，縱有先進儀器，亦難保無偵測死角，況且社
    會成本負擔之考量，因此，執行交通稽查警員之配置自有其
    必要及不可或缺性。又道路交通處罰條例所謂法院受理交通
    案件，準用刑事訴訟法之規定，法律上所謂之準用，並非全
    部援用，僅在性質相同之範圍內始得比附援引。交通違規事
    件性質上為行政處分，其本質上與刑事案件自有不同，刑事
    訴訟法就犯罪證據採嚴格證明主義，自與行政秩序罰之交通
    違規裁罰本質不合，自非全盤得以準用。另，執勤員警本其
    維護交通秩序、國民行車安全之職責，依法執行勤務，其依
    職責所為之舉發，自應受到合法、正確的推定。異議人所稱
    並無闖紅燈情事，既未能就執勤警員之舉發有誤提出相關證
    據以供調查，且異議人亦未否認伊為上開逕行舉發照片中之
    駕駛人，本院亦查無任何證據足資證明警員有捏造事實違法
    取締之情事，異議人空言否認前開事實，所辯不足採信。佐
    以闖越紅燈此種具高度危險性且本質上又「稍縱即逝」之違
    規行為，尚難強令警察於逕行舉發時尚須另輔以其他證據，
    且本件實亦已無法藉由其他科學舉證方式認定，惟在認定事
    實上，人證本即為法律所允許之證據方法，自可憑以為事實
    認定之基礎，此在數量龐大且突發狀況較多之交通事件中尤
    然，不因未經拍照存證或其他科學方法舉證而有異。證人乙
    ○○身為執勤警員，與異議人並無任何仇隙，衡情其自無甘
    冒偽證罪責而於原審虛構情節故為不利異議人不實證述之理
    。此外，復查無其他證據可認證人乙○○上開證述有何瑕疵
    或與事理相違而與事實不符之處，應認乙○○警員依其自己
    親自見聞所為而為逕行舉發之上開證述應與事實相符，堪以
    採信。
  (三)從而異議人於上揭時、地駕駛車牌號碼YZP- 050號機車，沿
    高雄市○○路直行，駛抵和平路與七賢路路口之設有紅綠燈
    交通號誌的交岔路口，惟當時上開和平路是紅燈號誌亮，詎
    異議人闖越上開交岔路口紅燈後，立即左轉駛入七賢路之遇
    警鳴笛並以手勢攔檢不停逃逸之事實，洵堪認定。
四、綜上所述，異議人所有之上開機車確有闖紅燈及拒絕停車接
    受稽查而逃逸之違規行為。從而，原處分機關依前揭道路交
    通管理處罰條例第53條、第60條第1 項、違反道路交通管理
    事件統一裁罰基準及處理細則第43條、第44條、第67條暨違
    反道路交通管理事件統一裁罰標準表之規定，各裁處異議人
    罰鍰1,800 元、3,000 元，均核無違誤。惟按汽車駕駛人，
    違反同條例第60條第1 項及第53條之規定者，除依原條款處
    罰鍰外，並應各予以記違規點數1 點及3 點，道路交通管理
    處罰條例第63條第1 項第3 款、第1 款分別定有明文；是原
    處分機關既認定本件異議人係違反同條例第53條第1 項及第
    60條第1 項之規定，則除處上開罰鍰外，自應併予記違規點
    數1 點及3 點，惟原裁決處分漏未處罰，於法自有未合，且
    上開記點之處罰，係屬強制規定，無從減免。是本件異議人
    之異議雖無理由，惟原處分既有上開瑕疵，仍屬無可維持，
    自應由本院將原處分均撤銷，並仍以受處分人有違反道路交
    通管理處罰條例第53條第1 項及第60條第1 項之行為，應依
    同條例第63條第1 項第3 款、第1 款及違反道路交通管理事
    件統一裁罰基準及處理細則所訂之違反道路交通管理事件統
    一裁罰基準表等規定，裁處異議人如主文第2 項所示之罰鍰
    ，並記違規點數3 點及1 點，以資適法。
五、據上論斷，應依道路交通案件處理辦法第20條，道路交通管
    理處罰條例第53條第1 項、第60條第1 項、第63條第1 項，
    裁定如主文。
中　　華　　民　　國　　96　　年　　11　　月　　30　　日
                  交通法庭    法　官  曾鈴
以上正本證明與原本無異。
如不服本裁定，應於收受送達後5 日內向本院提出抗告狀。
中　　華　　民　　國　　96　　年　　12　　月　　 5  　日
　　　　　　　　　　　　　　　書記官  曾秀鳳
